臺灣臺南地方法院刑事判決
110年度交易字第1067號
公  訴  人  臺灣臺南地方檢察署檢察官
被      告  鄭智美


上列被告因過失傷害案件，經檢察官提起公訴（110年度偵字第1
4707號），本院判決如下：
    主  文
丙○○因過失傷害人，處有期徒刑貳月，如易科罰金，以新臺幣壹
仟元折算壹日。
    事  實
一、丙○○於民國110年1月27日10時46分許，駕駛車牌號碼0000-0
    0號自用小客車，沿臺南市東區東門路2段由東往西方向行駛
    ，行經該路段181號前方時，本應注意變換車道應注意安全
    距離，而依當時天候晴、日間自然光線、柏油路面乾燥無缺
    陷亦無障礙物，視距良好，並無不能注意之情事，竟疏未注
    意及此，貿然變換車道至機慢車道，適有乙○○騎乘車牌號碼
    000-0000號普通重型機車，沿同路段同行向行駛於機慢車道
    ，因未注意車前狀況，見狀後緊急閃避因而自撞路旁消防栓
    ，致受有右側脛腓骨近端移位性骨折、手腳擦傷之傷害。丙
    ○○於肇事後，在未經有偵查權之機關或公務員發覺為犯嫌前
    ，向到場處理本件車禍之警員坦承係其駕車肇事而自首接受
    裁判。
二、案經乙○○訴由臺南市政府警察局第一分局報告臺灣臺南地方
    檢察署檢察官偵查起訴。
    理  由
壹、證據能力
    本判決所引用被告以外之人於審判外之陳述，檢察官、被告
    於本院準備程序及審理時均同意有證據能力（見交易卷第34
    、113頁），且迄於言詞辯論終結前亦未聲明異議，本院審
    酌上開證據資料作成時之情況，尚無違法不當及證明力明顯
    過低之瑕疵，而認為以之作為證據應屬適當，依刑事訴訟法
    第159條之5規定，均有證據能力。其餘認定本案犯罪事實之
    非供述證據（詳後述），查無違反法定程序取得之情，依刑
    事訴訟法第158條之4規定反面解釋，亦具證據能力。
貳、實體部分
一、訊據被告丙○○固坦承駕車行經上開路段，變換車道至機慢車
    道，見告訴人乙○○所騎乘之機車自撞路旁消防栓倒地，乃停
    車查看等情，惟矢口否認有何過失傷害犯行，辯稱：我的車
    與告訴人的機車沒有碰撞，我看後視鏡的時候都沒有看到告
    訴人的機車，我已經變換車道完，他才撞到消防栓，告訴人
    可能闖紅燈右轉，所以沒有看到我，看到時才嚇到而撞到消
    防栓，我無過失，如果是我的疏忽，他應該是撞到我的車體
    本身，不是撞到消防栓，他的機車已經沒有辦法修理，這就
    是他車速很快，為何我只是報警就變成自首，如果是這樣的
    話，以後就沒有人敢見義勇為，沒有人敢處理這種情形云云
    。經查：
(一)被告於上揭時間，駕駛本案車輛行經上開路段，變換車道至
    機慢車道，適有告訴人乙○○騎乘車牌號碼000-0000號普通重
    型機車，沿同路段同行向行駛於機慢車道，自撞路旁消防栓
    ，受有右側脛腓骨近端移位性骨折、手腳擦傷之傷害等情，
    為被告於警詢、偵查及本院審理時所自承（見警卷第3至5、
    9至10頁、本院卷第33至37、155至156頁），核與告訴人乙○
    ○於警詢中所為之指述相符（見警卷第7至8、11至13頁），
    道路交通事故現場圖、調查報告表(一)(二)、現場及車損照
    片、案發現場監視器畫面擷圖照片（見警卷第31至53頁）在
    卷可稽，告訴人確因本件車禍而人車倒地，受有右側脛腓骨
    近端移位性骨折、手腳擦傷之傷害，此有告訴人於案發後急
    診治療之國立成功大學醫學院附設醫院中文診斷證明書1紙
    、111年4月11日成附醫骨字第1110006851號函暨函附乙○○之
    診療資料摘要表1份病歷資料（見警卷第29頁、本院卷第103
    至105頁）在卷可佐，上開診斷證明書及資料所載告訴人之
    傷勢，為告訴人於肇事後「當日」送醫急診驗傷之診療結果
    ，無造假之可能，且核與告訴人所指訴其人車倒地之受傷過
    程相符，足堪認定，起訴書漏載「手腳擦傷」之傷勢部分，
    應予補充。是此部分之事實，首堪認定。
(二)告訴人於警詢時證稱：我沿東門路二段機車道由東向西行駛至肇事地點作直行，與丙○○所駕駛汽車發生交通事故。對方沿東門路東往西直行至肇事地點突然從一般車道向右切換到機車道。肇事前有發現對方在左前方，距離約4-5公尺，我緊急煞車自摔，我和對方沒有發生碰撞等語（見警卷第7至8、11至13頁），告訴人所證上情，核與本院當庭勘驗被告所駕車輛之行車紀錄器畫面結果如附表所示，有本院勘驗筆錄及擷取照片5張在卷可稽（見本院卷第113至114、124至127頁），被告對上開勘驗結果並不爭執（見本院卷第114頁），則依該行車紀錄器畫面內容，被告駕駛之自小客車於10時31分28秒開始自一般車道向右變換車道，於10時31分29秒行駛在機慢道，行車紀錄器鏡頭右下方可見消防栓、乙○○與其所騎乘之紅色機車往前摔落在地上等情，核與告訴人所指肇事過程相符，可見本件車禍之肇事過程，係被告變換車道至機慢車道行駛過程中，未與告訴人騎乘之機車保持安全距離，因而發生擦撞，致告訴人人車倒地，可堪認定。
(三)按汽車在同向二車道以上之道路，變換車道時，應讓直行車
    先行，並注意安全距離，道路交通安全規則第98條第1項第6
    款定有明文。查：被告應知悉並能注意上開規定並確實遵守
    ，且依卷附道路交通事故調查報告表所載，當時天候晴、日
    間自然光線、柏油路面乾燥無缺陷亦無障礙物，視距良好等
    情狀，並無不能注意之情事，堪認被告疏未注意保持安全距
    離，即貿然變換車道，以致肇事，被告顯有過失。何況，經
    送臺南市車輛行車事故鑑定委員會及臺南市車輛行車事故鑑
    定覆議委員會鑑定，結果均持相同見解，認「一、丙○○駕駛
    自小客車，變換車道未注意安全距離，為肇事主因。二、乙
    ○○駕駛普通重型機車，未注意車前狀況，煞車摔倒，為肇事
    次因。」，有臺南市車輛行車事故鑑定委員會110年10月01
    日南市交鑑字第1101197417號函暨附南鑑0000000案鑑定意
    見書、臺南市政府111年1月27日府交智安字第1110181252號
    函暨附南覆0000000案覆議意見書各1份在卷可參（見偵卷第
    17至20頁、本院卷第37頁），益證被告駕車肇事致乙○○受傷
    之行為，確有過失無疑。本件交通事故之發生，係被告駕駛
    自小客車行經肇事地點時，疏未注意保持安全距離，即貿然
    變換車道至機慢車道，以致告訴人剎車不及，因而自摔，人
    車倒地而受傷。是被告上開駕駛行為與告訴人之自摔所受傷
    害結果間，有相當因果關係，被告辯稱告訴人之騎車自摔與
    其無關等語，並無可採。至告訴人方面雖
(四)被告抗辯告訴人騎機車可能闖紅燈、車速過快等狀況，然依
    卷內相關事證，均不足以推認告訴人騎機車闖紅燈、或有何
    超速狀況，被告空言辯稱：告訴人可能闖紅燈、車速過快云
    云，無非其主觀臆測之詞，委無足採。
(五)另按被害人之過失既與被告之過失，併合而為損害發生之原
    因，被害人是否與有過失、過失情節之輕重，均攸關被告罪
    責之成立及科刑之審酌，自應詳加審認，以作為論罪科刑之
    所據（最高法院87年度台上字第3312號判決意旨參照）。查
    告訴人於警詢時證稱：肇事前有發現對方在左前方，距離約
    4-5公尺，我緊急煞車自摔等語如前，故倘告訴人騎乘機車
    時注意車前狀況及隨時採取必要之安全措施，其應可發現被
    告於該處欲變換車道而減速避免發生碰撞，告訴人於上開時
    、地有未充分注意車前狀況之過失無訛，惟被告與告訴人所
    負之過失比重，乃法院量刑時應予審酌之事項，與被告過失
    犯行成立之要件無涉，自難因此解免被告之過失責任。
(六)綜上，被告前揭辯解，無非係卸責之詞，不足採信。本案事
    證明確，被告過失傷害犯行已堪認定，應予依法論科。
二、論罪科刑：
(一)核被告所為，係犯刑法第284條前段之過失傷害罪。
(二)刑法第62條所謂自首，祇以犯人在犯罪未發覺之前，向該管
    公務員申告犯罪事實，而受裁判為已足，並不以使用自首字
    樣為必要。又刑事訴訟採職權主義，不能期待被告自己證明
    其自己犯罪，因之，自首者於自首後，縱又為與自首時不相
    一致之陳述，甚至否認犯罪，仍不能動搖其自首效力（最高
    法院70年度台上字第6819號刑事判決意旨參照）。又刑法第
    62條所謂自首，祇以犯人在犯罪未發覺之前，向該管公務員
    申告犯罪事實，而受裁判為已足，並不以言明「自首」並「
    願受裁判」為必要（最高法院63年台上字第1101號判決參照
    ）。本件被告於事故發生後，警員據報前往現場處理時，肇
    事人在場，並當場承認為肇事人，業據到場處理之警員載明
    於臺南市政府警察局第一分局交通分隊道路交通事故肇事人
    自首情形紀錄表附卷可查（見警卷第59頁）。被告於準備程
    序及審理時雖陳稱：我不是自首，當初是我報警的，為何我
    只是報警就變成自首等語（見本院卷第117、118頁），然依
    前揭最高法院判決意旨，仍應認被告符合自首之要件。本院
    審酌被告對於未發覺之犯罪自首並接受裁判，減少司法資源
    的浪費，爰依刑法第62條前段規定減輕其刑。 
(三)爰以行為人之責任為基礎，審酌被告無前科之素行，有臺灣
    高等法院被告前案紀錄表在卷可憑；被告駕駛自用小客車，
    於道路行駛時，本應小心謹慎，於變換車道時，尤應注意安
    全距離，以保護自身及他人之身體、生命之安全，詎其竟未
    能注意肇致本件交通事故，致告訴人受有事實欄所載傷害，
    被告之過失程度為肇事主因，被告迄今尚未與告訴人和解，
    賠償告訴人所受之損害；被告教育程度為高職畢業，育有1
    名未成年小孩之生活狀況（本院卷第121頁）等一切情狀，
    量處如主文所示之刑，並諭知如易科罰金之折算標準。
據上論斷，應依刑事訴訟法第299條第1項前段，刑法第284條前
段、第62條前段、第41條第1項前段，刑法施行法第1條之1第1項
，判決如主文。
本案經檢察官鄭聆苓提起公訴，檢察官甲○○到庭執行職務。
中　　華　　民　　國　　111 　年　　5 　　月　　23　　日
　　　　　　　　　刑事第十三庭  法　官　王惠芬
以上正本證明與原本無異
如不服本判決應於收受本判後20日內向本院提出上訴書狀，並應敘述具體理由。其未敘述上訴理由者，應於上訴期間屆滿後20日內向本院補提理由書狀（均須按他造當事人之人數附繕本）「切勿逕送上級法院」。告訴人或被害人如對於本判決不服者，應具備理由請求檢察官上訴，其上訴期間之計算係以檢察官收受判決正本之日期為準。  　　　　　　　　　　　　　　　                                        書記官　陳杰瑞
中　　華　　民　　國　　111 　年　　5 　　月　　23　　日
附錄本案論罪法條：
刑法第284條。
因過失傷害人者，處1年以下有期徒刑、拘役或10萬元以下罰金
；致重傷者，處3年以下有期徒刑、拘役或30萬元以下罰金。
附表 
 被告丙○○駕駛之自小客車(下稱A車)沿臺南市東區東門路2段一般車道由東往西方向行駛，有經過裕農路口，於行車紀錄器時間10：31：19，A車前方一台白色自小客車後方的剎車燈亮起，該白色自小客車便漸漸放慢行駛速度至停下，於行車紀錄器時間10：31：28，可見A車右前方有一支路燈及消防栓，A車從行至菊野壽司屋店面一半位置處開始變換車道，從菊野壽司店面至本案消防栓位置，共經過三個店面（包含菊野壽司屋店面），開始從一般車道變換到機慢車優先道行駛。  於行車紀錄器時間10：31：29，被告丙○○駕駛之自小客車行駛在機慢車優先道上，行經消防栓時，行車紀錄器鏡頭右下方，乙○○與其所騎乘之紅色機車往前摔落在地上，乙○○倒地滑行到自小客車之右前方，地面碎片散落，A車停下。 
　　，